【裁判字號】    98,審事聲,90
【裁判日期】    981216
【裁判案由】    返還提存物
【裁判全文】
臺灣臺北地方法院民事裁定            98年度審事聲字第90號
異  議  人  三樺工程有限公司
即  聲請人
法定代理人  乙○○
相  對  人  鉅基工程有限公司
法定代理人  甲○○原名吳蘋青.
相  對  人  丙○○
上列當事人間返還提存物事件，異議人就本院司法事務官於中華
民國98年5 月5 日所為之97年度審司聲字第335 號裁定提出異議
，本院裁定如下：
    主  文
異議駁回。
異議程序費用由異議人負擔。
    理  由
一、按應供擔保之原因消滅、供擔保人證明受擔保利益人同意返
    還訴訟終結後，供擔保人證明已定20日以上之期間，催告受
    擔保利益人行使權利而未行使，或法院依供擔保人之聲請，
    通知受擔保利益人於一定期間內行使權利並向法院為行使權
    利之證明而未證明者，法院應依供擔保人之聲請，以裁定命
    返還其提存物，民事訴訟法第104 條第1 項第1 款、第2 款
    、第3 款分別定有明文。前開規定，於其他依法令供訴訟上
    之擔保者準用之，並為同法第106 條所明定；次按非對話而
    為意思表示者，其意思表示以通知達到相對人時發生效力，
    民法第95條第1 項前段定有明文。所謂達到係指意思表示達
    到相對人之支配範圍內，相對人隨時可了解其內容之客觀狀
    能而言。
二、本件異議人異議意旨略以：
（一）伊與相對人鉅基工程有限公司（以下稱鉅基公司）及丙○
      ○間假處分事件，伊前遵本院96年度裁全字第14760 號民
      事裁定為擔保假處分，曾提供新臺幣165,000 元為擔保金
      ，並以本院96年度存字第7024號提存事件提存在案；茲因
      伊已聲請撤銷假處分裁定並撤回假處分執行之聲請，該假
      處分程序業已終結，並經伊定21日期間催告受擔保利益人
      即相對人行使權利，惟其迄未行使，依法伊自得聲請返還
      提存物。
（二）原裁定誤認相對人鉅基公司之法定代理人甲○○（原名吳
      蘋青）之地址為宜蘭縣宜蘭市○○路47巷2 號5 樓，並誤
      以為鉅基公司所在地為宜蘭縣礁溪鄉○○路○ 段350 巷16
      弄1 號，然鉅基公司登記所在地係在宜蘭縣宜蘭市○○路
      47巷2 號5 樓，伊發函催告鉅基公司行使權利，因鉅基公
      司遷移不明而未能送達，伊乃改向鉅基公司法定代理人甲
      ○○之戶籍地址即宜蘭縣礁溪鄉○○路○ 段350 巷16弄1
      號寄發催告函，惟因招領逾期而退回，惟原裁定竟認為伊
      對已非營業之鉅基公司登記所在地為催告，且經郵局以招
      領逾期為由退回，自難認已生合法催告行使權利之效力，
      而駁回本件之聲請。
（三）伊前向本院聲請對鉅基公司為公示送達，雖經本院以97年
      度審聲字826 號裁定駁回聲請，惟該裁定意旨略以：「按
      招領逾期…只須意思表示到達相對人之支配範圍，置於相
      對人隨時可了解其內容之客觀狀態，即堪認已達到，若表
      意人以書信為意思表示，該書信達到相對人，相對人無正
      當理由而拒絕接收，或相對人已受郵局通知往取書信，該
      書信既已達到相對人之支配範圍內，相對人處於隨時可以
      了解其內容之狀態，依該規定意旨說明，亦堪認已達到而
      發生效力。」，伊發函至鉅基公司之法定代理人甲○○戶
      籍地址，並非鉅基公司之登記所在地，依上開裁定意旨，
      本件尚難認伊所指情形已屬不知相對人之住居所，而未有
      不能送達之情形。原裁定駁回伊返還擔保金之聲請，錯認
      鉅基公司登記地址與其法定代理人之戶籍地址，以致對送
      達效力有所質疑，事實上伊催告信函已達到相對人之法定
      代理人甲○○，該意思表示業已送達，且因該通知送達鉅
      基公司已逾20日，鉅基公司迄未提出行使權利之證明，伊
      已完成催告行使權利之程序，為此聲明異議等語。
三、經查：
（一）本件相對人鉅基公司之公司所在地係在宜蘭縣宜蘭市○○
      路47巷2 號5 樓，鉅基公司法定代理人甲○○之戶籍地址
      則在宜蘭縣礁溪鄉○○路○ 段350 巷16弄1 號，此有有限
      公司變更登記表、戶籍謄本在卷可按（見97年度審司聲字
      第335 號卷第43頁至第46頁），原裁定記載鉅基公司之公
      司所在地在宜蘭縣礁溪鄉○○路○ 段350 巷16弄1 號，鉅
      基公司法定代理人甲○○之戶籍地址則在宜蘭縣宜蘭市○
      ○路47巷2 號5 樓，顯與卷內資料不合，合先敘明。
（二）次查異議人雖以桃園府前郵局第1065、第1493號存證信函
      催告鉅基公司於21日行使權利，並分別送達至鉅基公司之
      公司所在地即宜蘭縣宜蘭市○○路47巷2 號5 樓、鉅基公
      司法定代理人甲○○之戶籍地址即宜蘭縣礁溪鄉○○路○
      段350 巷16弄1 號，其中送達至宜蘭縣宜蘭市○○路47巷
      2 號5 樓部分，經郵政機關註記遷移不明而退回，送達至
      宜蘭縣礁溪鄉○○路○ 段350 巷16弄1 號之部分則經郵政
      機關以招領逾期而退回（見97年度審司聲字第335 號卷第
      19、20頁），經本院依職權函請宜蘭縣政府警察局礁溪分
      局查報宜蘭縣礁溪鄉○○路○ 段350 巷16弄1 號之居住使
      用現況，該局函覆本院稱：該址屋主已以每月新台幣6,00
      0 元租賃予潘建隆及其妻兒等人使用，另查甲○○現住居
      於宜蘭縣礁溪鄉○○路○ 段350 巷16弄8 號，有該局98年
      11月27日警礁偵字第0984105172號函在卷可參，是甲○○
      已未實際居住於宜蘭縣礁溪鄉○○路○ 段350 巷16弄1 號
      ，況郵務機關送達掛號郵件至送達處所而不獲會晤應受送
      達人時，均僅投遞「招領通知」於信箱內，該招領通知僅
      註明應於一定期限內前往某郵局領取掛號信件，縱受送達
      人有收受該招領通知，然於其前往郵局領取前，亦無法從
      招領通知得知該信件之種類及內容，是前開存證信函送達
      至宜蘭縣礁溪鄉○○路○ 段350 巷16弄1 號，難認其意思
      表示已到達甲○○之支配範圍，置於其隨時可了解其內容
      之客觀狀態。
（三）綜上所述，異議人通知行使權利之意思表示並未合法送達
      相對人鉅基公司，雖該通知已合法送達相對人丙○○，然
      系爭擔保金乃為相對人鉅基公司、丙○○提供之擔保，相
      對人鉅基公司部分既未合法送達行使權利之通知，揆諸前
      開規定，系爭擔保金即尚不得返還予異議人。原裁定駁回
      異議人返還提存物之聲請，於法並無違誤。異議意旨指摘
      原裁定不當，聲明異議，為無理由，應予駁回。
四、依民事訴訟法第240 條之4 第3 項前段、第95條、第78條，
    裁定如主文。
中    華    民    國    98    年    12    月    16    日
                  民事第六庭法  官  蔡和憲
以上正本係照原本作成。
如對本裁定抗告須於裁定送達後10日內向本院提出抗告狀，並繳
納抗告費新臺幣1,000元。
中    華    民    國    98    年    12    月    16    日
                            書記官  陳莉庭

司法院資訊處製作；財團法人民間司法改革基金會備份。
